臺灣板橋地方法院刑事判決　　　　　　　　　　　　　九十年度易字第三九七三號
　　公訴人　臺灣板橋地方法院檢察署檢察官
　　被　告　甲○○　三十一歲.
右列被告因傷害案件，經檢察官提起公訴（九十年度偵字第一八五六五號），本院判
決如左：
    主  文
甲○○傷害人之身體，處拘役肆拾日，如易科罰金，以佰元折算壹日。
    事  實
一、甲○○（前於民國八十二年十一月十五日因過失傷害罪，經臺灣臺北地方法院判
    處有期徒刑二月，如易科罰金以三百元折算一日確定，並於八十二年十二月三日
    因准易科罰金而執行完畢，於本案不構成累犯）與丙○○二人分住在台北縣板橋
    市○○街四十八巷十號五樓、同巷十二號五樓，乃毗鄰而居，平日即因頂樓通路
    問題而素有嫌隙，於九十年五月三十一日晚間九時二十分許，因甲○○之子在上
    揭住處頂樓玩耍，遭丙○○責罵，甲○○出面制止，復因通路問題再與丙○○發
    生爭吵後，詎甲○○竟基於傷害之故意，在上揭十號五樓頂樓鄰近十二號處，徒
    手拉扯丙○○之衣領後，將丙○○往後推倒壓制在因隔開十號、十二號而所豎立
    之鐵絲網及水泥柱矮牆上，致丙○○受有後枕部頭皮挫傷紅腫約十三×八公分、
    左胸部擦傷、瘀青約十×八公分之傷害。
二、案經被害人丙○○訴由台北縣政府警察局海山分局移送臺灣板橋地方法院檢察署
    檢察官偵查起訴。
    理  由
一、訊據被告甲○○就於右揭時地為上揭傷害犯行，於本院審理中直承不諱，而告訴
    人丙○○因遭被告推拉壓制在上揭鐵絲網及水泥柱矮牆上，而受有後枕部頭皮挫
    傷紅腫約十三×八公分、左胸部擦傷、瘀青約十×八公分之傷害乙情，並據告訴
    人丙○○指訴在卷，且有其提出之台北市立和平醫院九十年六月十一日診字第九
    ００六０四三八號診斷書乙份及被告受傷之相片四紙，並現場相片二張附卷足憑
    （附於偵查卷第五頁、第八頁、第九頁）。是被告前揭傷害之事實，自足是認。
    至：（一）告訴人丙○○雖指稱：被告係出手拉渠衣領，渠重心不穩，就去撞到
    鐵絲網，被告把渠往鐵絲網方向拉，所以渠左側肋骨才被鐵絲網刺傷，當時被告
    父親也有出手打渠頭部云云，而證人即告訴人之配偶丁○○於本院調查中固亦指
    證：伊先生隔著鐵絲網與被告父親爭論鐵絲網拆除之事，伊先生並未跨過鐵絲網
    ，被告父親站在左邊，被告站在右側、伊先生與被告父親爭執不下時，突然被告
    抓住伊先生衣領，並將之壓在鐵絲網猛打他頭部，他左側被壓在鐵絲網上，伊先
    生欲掙脫，但被告父親亦過來壓住伊先生肩膀猛打他頭部，直到伊大聲喊住他們
    ，才鬆手等語（本院九十一年一月二十一日訊問筆錄）。惟查被告否認其父乙○○亦有出手毆打告訴人，而證人乙○○於本院調查中亦陳稱伊僅拉伊兒子，並未
    推告訴人等語在卷（詳前引本院訊問筆錄），復觀諸告訴人丙○○於警訊及檢察
    官偵查中均僅指稱係渠與被告起口角，並抓住渠衣領往鐵架上拖，並猛擊渠頭部
    等情（分詳偵查卷第四頁反頁、第十一頁反頁），顯均未敘及亦遭被告之父乙○○毆打甚然，是告訴人及證人即其配偶丁○○於本院再指訴乙○○亦參與共同傷
    害乙節，亦與前揭告訴人警偵訊筆錄有異，洵難遽採。次者，參以告訴人所受刺
    傷主要係在左側肋骨處，並非正面，且引伸至後背，此有前引告訴人所提相片可
    稽，再佐以告訴人亦受有後枕部頭皮挫傷之傷害，足見該傷勢應係身體遭往後壓
    制在鐵絲網所造成者無疑，是告訴人及證人丁○○所稱告訴人未跨過鐵絲網，而
    隔者鐵絲網與被告相對時，遭被告拉住衣領往下壓制在鐵絲網云云，亦與事實有
    所出入，仍應以被告所述情節，較為可採，均附此說明。（二）按正當防衛必須
    對於現在不法之侵害始得為之，侵害業已過去，即無正當防衛可言。至彼此互毆
    ，又必以一方初無傷人之行為，因排除對方不法之侵害而加以還擊，始得以正當
    防衛論。（最高法院三十年度上字第一０四０號判例參酌）。查被告雖辯稱：伊
    係為保護伊小孩才與告訴人發生衝突云云，然不論依被告於偵查中供稱：告訴人
    辱罵其子（偵查卷第十一頁反頁），或於本院供謂：我上樓去查看，發現告訴人
    正要跨過頂樓的凹牆，要打我的小孩，我上去時就將告訴人推回去云云（本院九
    十一年一月七日訊問筆錄），俱見告訴人或僅出言辱罵，或僅做勢毆打，並未已
    著手實施傷害被告之子之行為，是被告欲排除前揭所言之侵害，僅將其子帶離不
    予理會即可，殊於其本人出面，侵害業己過去後，再出手推告訴人，甚至拉扯告
    訴人衣領而將告訴人壓制在鐵絲網之必要，是揆諸判例意旨，被告所為自難符正
    當防衛之要件，而卸免其責。綜上，罪證明確，被告前揭犯行應堪認定。
二、核被告所為，係犯刑法第二百七十七條第一項之普通傷害罪。爰審酌被告與告訴
    人素有嫌隙，不循和平方式化解，竟因言語衝突即起傷害行為，及被告其餘品行
    、犯罪手段、被害人所受傷害程度及被告犯罪後之態度等一切情狀，量處如主文
    所示之刑，並諭知易科罰金之折算標準。
據上論斷，應依刑事訴訟法第二百九十九條第一項前段、刑法第二百七十七條第一項
、第四十一條第一項，罰金罰鍰提高標準條例第一條前段、第二條判決如主文。
本案經檢察官鄧媛到庭執行職務
中      華      民      國    九十一    年      二      月    二十七    日
          臺灣板橋地方法院刑事第四庭
                                          法  官  許仕楓
右正本證明與原本無異
如不服本判決應於送達後十日內向本院提出上訴狀
                                          書記官  周百川
中      華      民      國    九十一    年      二      月    二十七    日
附錄本案論罪科刑法條全文：
刑法第二百七十七條第一項：
傷害人之身體或健康者，處三年以下有期徒刑，拘役或一千元以下罰金。
